【裁判字號】    97,訴,246
【裁判日期】    970730
【裁判案由】    毒品危害防制條例
【裁判全文】
臺灣臺北地方法院刑事判決        九十七年度訴字第二四六號
公  訴  人  臺灣臺北地方法院檢察署檢察官
被      告  甲○○
指定辯護人  乙○公設辯護人張寅煥
上列被告因違反毒品危害防制條例案件，經檢察官提起公訴（九
十六年度偵字第一八四○○號），乙○判決如下：
    主  文
甲○○無罪。
    理  由
一、公訴意旨略以：被告甲○○明知海洛因係毒品危害防制條例
    第二條第二項第一款所規定之第一級毒品，不得非法販賣，
    竟基於販售毒品海洛因以營利之犯意，分別於民國九十六年
    五月二十五日下午二時許、同年六月六日上午三時許，及同
    年月十日上午七時許，在臺北市信義區五常公園內、臺北市
    ○○路二二五巷口之全家便利商店前，及臺北市信義區永吉
    市場內等處，分別以新臺幣（下同）一千五百元、二千元及
    一千五百元等價格，販賣毒品予丙○○三次。因認被告涉犯
    毒品危害防制條例第四條第一項販賣第一級毒品罪嫌云云。
二、按犯罪事實應依證據認定之，無證據不得認定犯罪事實，刑
    事訴訟法第一百五十四條第二項定有明文。此所謂認定犯罪
    事實之證據，無論其為直接或間接證據，均須達於通常一般
    人均不致有所懷疑，而得確信其為真實之程度，始得據為有
    罪之認定，若其關於被告是否犯罪之證明未能達此程度，而
    有合理性懷疑之存在，致使無法形成有罪之確信，根據「罪
    證有疑、利於被告」之證據法則，即不得遽為不利被告之認
    定（最高法院二十九年上字第三一○五號、四十年臺上字第
    八六號、七十六年臺上字第四九八六號判例參照）。
三、公訴人認被告甲○○涉犯毒品危害防制條例第四條第一項販
    賣第一級毒品罪嫌，無非係以證人丙○○之證詞、臺灣臺北
    地方法院檢察署九十六年度毒偵字第一八一八號檢察官起訴
    書、0000000000號行動電話門號之通聯記錄為其
    論據。訊據被告堅詞否認有何公訴人所指販賣第一級毒品犯
    行，辯稱：伊並未販賣海洛因予丙○○，丙○○係挾怨報復
    等語。
四、經查：
  (一)證據能力方面：
    1.按被告以外之人於審判外之陳述，雖不得以之直接作為認
      定犯罪事實存否之證據，但非不得作為彈劾證據，用來爭
      執被告或證人陳述之證明力（最高法院九十六年度臺上字
      第一四九七號判決參照），證人丙○○於乙○審理所為陳
      述，與其先前於偵查所述內容齟齬之處，揆諸上揭說明，
      乙○自得以其於偵查之陳述為彈劾證據，用以否定其於審
      判中所為證述之證明力。
    2.乙○資以認定本案之非供述證據（詳後述），查無違反法
      定程序取得之情形，依刑事訴訟法第一百五十八條之四反
      面規定，洵具證據能力。
  (二)實體方面：
    1.證人丙○○於乙○審理時固結證：我向被告購買過三次海
      洛因，第一次於九十六年五月二十五日約下午二點，在臺
      北市信義區五常公園，交易金額一千五百元；第二次於同
      年六月六日凌晨三時左右，在臺北市○○路二二五巷口之
      全家便利商店前，交易金額二千元；第三次於同年月十日
      上午七時許，在臺北市信義區永吉市場內，交易金額一千
      五百元，這三次我都是撥打0000000000號行動
      電話與被告聯絡云云（見乙○卷第一六八頁至第一七一頁
      ）。
    2.惟證人丙○○於九十六年九月二十七日檢察官訊問時，先
      證稱：「（與被告如何聯繫？）我是用公用電話打給被告
      ，被告聯絡電話是0000000000。」云云；於九
      十七年一月十一日檢察官訊問時又改稱：「（以何電話撥
      打被告之行動電話？）我大部分都是用公共電話，但偶爾
      會以店裡的電話00000000、00000000撥
      打。」云云，於乙○審理時再翻異稱：「（你是用什麼電
      話打給被告的手機？）我是用我家裡以及家裡店裡的電話
      打被告的手機的。我家裡的電話00000000，店裡
      的電話是00000000。（有無使用過公共電話與被
      告聯絡？）有。」云云，是證人丙○○究係以何支電話撥
      打0000000000號行動電話與被告聯絡購買毒品
      ，前後供述反覆，已難盡信。
    3.況經乙○質之證人丙○○以：「是否都是要購買毒品當天
      才打電話給被告？」，答稱：「就是差不多半小時、一小
      時前打給被告」云云，而門號0000000000號行
      動電話九十六年五月間之通聯紀錄，固因逾通聯紀錄保留
      期限，無法調取（見乙○卷第一八一頁），然細繹卷附門
      號0000000000號行動電話九十六年六月間之通
      聯紀錄，證人丙○○指證被告於同年月六日上午三時許，
      及同年月十日上午七時許販毒當時該門號之通聯紀錄，同
      年月六日上午三時前一小時內，撥打該門號並接通者，僅
      有二通，均為門號0000000000號行動電話之持
      用者，時間分別為同日上午二時九分二十七秒至同日上午
      二時十一分五十四秒，及同日上午二時十五分四十七秒至
      同日上午二時十六分三秒（見乙○卷第三十四頁至第三十
      五頁），另同年月十日上午七時前一小時內，則無任何通
      聯紀錄（見乙○卷第五十一頁），據此堪證證人丙○○證
      述其於購買毒品前一小時至半小時，以市內電話0000
      0000、00000000號，或以公共電話撥打門號
      0000000000號行動電話與被告聯繫購買海洛因
      事宜，要屬子虛。
    4.被告於警詢、偵查及乙○審理中始終否認持用門號000
      0000000號行動電話，而該門號之申請人為丁○○
      （見乙○卷第一四一頁），並非被告，又丁○○並未申辦
      該行動電話門號，亦不認識被告，此據證人丁○○證述明
      確在卷（見乙○卷第一七一頁至第一七二頁），該門號之
      行動電話復未扣案，是該門號是否確係被告所持用，亦屬
      可疑。
    5.此外，公訴人所舉臺灣臺北地方法院檢察署九十六年度毒
      偵字第一八一八號檢察官起訴書所載，證人丙○○於九十
      六年六月二十八日某時許，在其臺北市○○區○○路五○○號五樓之八住處，施用第一級毒品海洛因犯行，固業據
      乙○以九十六年度訴字第一五九七號判處有期徒刑七月確
      定，有該刑事判決、臺灣高等法院被告前案紀錄表在卷可
      稽（見乙○卷第一九七頁至第一九八頁、第一六○頁），
      然證人丙○○於乙○審理時自承：該次所施用之海洛因並
      非向被告所購得等語（見乙○卷第一六九頁反面），此外
      ，本案復未扣得任何毒品，或販賣毒品需用之分裝袋、磅
      秤、帳冊、通訊錄及販賣毒品所得等其他佐證，乙○自難
      徒憑證人丙○○前開顯有瑕疵，復乏其他旁證可佐之證詞
      ，遽為不利於被告之認定。
    6.綜上所述，被告辯解，並非全然不可信。公訴人所提證據
      及指出證明之方法，無從說服乙○形成被告所涉販賣第一
      級毒品之犯行有罪之心證，此外，復查無其他積極證據足
      資認定被告確有公訴人所指上揭犯行，既不能證明被告犯
      罪，揆諸前揭規定及說明，自應為無罪之諭知。
據上論斷，應依刑事訴訟法第三百零一條第一項，判決如主文。
本案經檢察官江貞諭到庭執行職務
中    華    民    國  九十七  年    七    月   三十   日
                          臺灣臺北地方法院刑事第十四庭
                              審判長法  官  宋松璟
                                    法  官  陳琪媛
                                    法  官  孫萍萍
以上正本證明與原本無異。
如不服本判決，應於收受送達後十日內向乙○提出上訴書狀。
                                    書記官  林義盛
中    華    民    國  九十七  年    七    月   三十   日


司法院資訊處製作；財團法人民間司法改革基金會備份。
